最高法院刑事判決　　　　　　　　　　　　　　　九十三年度台上字第五四四五號
　　上　訴　人　乙○○
　　　　　　　　甲○○
右上訴人等因妨害國幣案件，不服台灣高等法院中華民國九十三年七月十三日第二審
判決（九十三年度上訴字第八一一號，起訴案號：台灣士林地方法院檢察署九十年度
偵字第九五五四、一０二一七、一一七三０號），提起上訴，本院判決如左：
    主  文
原判決關於乙○○、甲○○部分均撤銷，發回台灣高等法院。
    理  由
本件原判決認定上訴人乙○○於民國九十年間，在某不詳電動玩具店認識余文華（通
緝中，由一審另行審結）後，即基於行使偽造通用紙幣之概括犯意，自九十年七月間
起，連續以一比七之比例（即一千元真鈔換七千元假鈔）向余文華購買不詳數量之偽
造紙幣行使牟利。嗣乙○○與余文華二人，復意圖供行使之用，而基於偽造幣券之概
括犯意聯絡，自九十年九月初起至同年十一月下旬止，連續在某不詳地點及由乙○○
出資，委由余文華以其名義所承租位於台北縣汐止市○○路○段六一九號九樓之六房
屋等處，共同以彩色印表機拷貝、印製由政府授權台灣銀行所發行、面額各為新台幣
（下同）一千元、五百元、一百元及五十元之舊版紙幣及一千元新版紙幣，再以美工
刀裁剪、銼刀摩擦、浸泡茶水及噴灑髮雕液等加工方式，大量偽造舊版之一千元、五
百元、一百元、五十元及新版一千元等紙幣（即國幣），並由乙○○承前行使偽造通
用紙幣之概括犯意，自九十年九月間起至同年十二月上旬止，連續數次在台北市內湖
區及南港區一帶，持上開偽造完成之紙幣向不特定之檳榔攤購買物品或搭乘計程車而
加以行使，並藉此換取真鈔使用。上訴人甲○○與余文華係朋友關係，九十年十一月
三十日晚間十時許，甲○○前往上址找余文華借錢，其明知余文華當場提供之千元紙
鈔九張均係偽造紙幣，竟仍意圖供行使之用而加以收集後，旋基於行使偽造通用紙幣
之概括犯意，於九十年十二月一日下午某時，在台北縣汐止市及台北市南港區等地，
先後搭乘計程車二次，並分別以上開偽造之千元紙幣一紙給付車資，進而取得找零之
真鈔合計一千六百元。九十年九月十三日十五時許，經警在台北縣汐止市○○路一０
號前執行盤詰，當場在乙○○持有之皮包及上衣口袋內扣得如原判決附表一所示，乙
○○所有之偽鈔及製造偽鈔之工具；又於同年十二月一日二十二時十分許，經警持一
審法院核發之搜索票前往上開乙○○位於台北縣汐止市○○路○段六一九號九樓之六
租屋處執行搜索，當場扣得如原判決附表二所示偽鈔及乙○○所有，供偽造紙幣所用
之器具等物，並於搜索過程中，在前來上址之甲○○身上扣得如原判決附表三所示之
偽鈔及行使偽鈔所得之真鈔現金一千六百元，始悉上情等情。因而維持第一審論處上
訴人乙○○共同連續意圖供行使之用，而偽造幣券罪刑；及論處上訴人甲○○連續行
使偽造之通用紙幣罪刑之判決，駁回檢察官及上訴人等在第二審之上訴，固非無見。
惟查：(一)、刑事審判上之共同被告，係為訴訟經濟等原因，由檢察官或自訴人合併或
追加起訴，或由法院合併審判所形成，其間各別被告及犯罪事實仍獨立存在。故共同
被告對其他共同被告之案件而言，為被告以外之第三人，本質上屬於證人，為確保被
告對證人之詰問權，證人於審判中，應依法定程序，到場具結陳述，並接受被告之詰
問，其陳述始得作為認定被告犯罪事實之判斷依據。刑事訴訟法於九十二年二月六日
經總統明令公布增訂第二百八十七條之二規定：「法院就被告本人之案件調查共同被
告時，該共同被告準用有關人證之規定。」並於同年九月一日施行。本件原審於九十
三年六月二十九日審判時，就上訴人甲○○部分調查共同被告乙○○時，未依前開規
定適用人證之調查程序，俾使共同被告乙○○立於證人之地位而為陳述，致有不當剝
奪甲○○對於具證人適格之乙○○之正當詰問權，其所踐行之訴訟程序難謂適法。(二)
、現行刑事訴訟法為保障被告之詰問權，排除具有虛偽危險性之傳聞證據，以求實體
真實之發見，明定被告以外之人於審判外之言詞或書面陳述，除法律有規定者外，不
得作為證據。證人在司法警察官或司法警察調查中所為之陳述，未經被告於審判期日
踐行詰問之程序，性質上屬於傳聞證據，除有法定情形外，不具有證據能力。原判決
採憑共同被告余文華在警詢中供述上開查獲偽鈔製作地點，雖係以余文華名義簽訂房
屋租賃契約書，實係供上訴人乙○○居住，並由乙○○給付租金云云，及卷附之房屋
租賃契約書一份，為不利乙○○之認定（見原判決理由壹、一(四)說明）。但稽之原審
審判筆錄，原審並未傳喚共同被告余文華及證人即出租人張惠真於審判期日到庭踐行
詰問程序，僅提示余文華之相關筆錄及房屋租賃契約書並告以要旨，復未說明其偵訊
筆錄有何合於傳聞法則例外規定之情形，即逕採為判決之基礎，於法有違。上訴人等
上訴意旨各指摘原判決不當，非無理由，應認原判決關於乙○○、甲○○部分有撤銷
發回更審之原因。
據上論結，應依刑事訴訟法第三百九十七條、第四百零一條，判決如主文。
中　　　華　　　民　　　國　　九十三　　年　　　十　　　月　　二十一　　日
                              最高法院刑事第二庭
                                  審判長法官  陳　錫　奎
                                        法官  洪　清　江
                                        法官  李　伯　道
                                        法官  花　滿　堂
                                        法官  陳　世　雄
      右正本證明與原本無異
                                              書  記  官
中　　　華　　　民　　　國　　九十三　　年　　　十　　　月　　二十八　　日
                                                                  ｍ
